臺北高等行政法院判決
　　　　　　　　　　　　　　　　　　 94年度簡字第00580號
原　　　告　宣洋實業股份有限公司
代　表　人　甲○○
訴訟代理人　丙○○
被　　　告　臺北市政府衛生局
代　表　人　宋晏仁（局長）
訴訟代理人　乙○○
上列當事人間因食品衛生管理法事件，原告不服台北市政府中華
民國93年12月23日府訴字第09328084400號訴願決定，提起行政
訴訟。本院判決如下：
　　主  文
原告之訴駁回。
訴訟費用由原告負擔。
　　事  實  及  理  由
一、事實概要：原告販售之「玫瑰花茶」及「薰衣草茶」食品外
    包裝標示：「…薰衣草茶，有鎮定心神、紓解壓力的功效…
    」「…玫瑰花茶，有鬆緩緊張、平順焦慮的功效…」等詞句
    ，涉及誇大不實或易生誤解；另「薰衣草茶」標示「蘊含豐
    富鐵質與維他命Ｃ的蒲公英」、「玫瑰花茶」標示「蘊含豐
    富維他命Ｃ的薔薇果」及「藍莓果茶」標示「富含豐富的維
    他命Ａ及維他命Ｃ」等營養宣稱，卻未依行政院衛生署公告
    之「市售包裝食品營養標示規範」規定之方式為營養標示，
    經新竹市衛生局於93年7月27日在新竹市○○路5號「屈臣氏
    」商號貨架上查獲而移送被告處理。案經被告調查審認，以
    原告違反食品衛生管理法第17條第2項及第19條第1項規定，
    依同法第29條第1項第3款、第32條第1項及第33條第3款規定
    ，裁處原告新臺幣3萬元罰鍰，並命前開違規食品於文到一
    個月內回收改正。原告不服，提起訴願，經訴願決定駁回後
    ，原告就被告以其食品標示文字，涉及誇張、易生誤解而裁
    處罰鍰部分仍不服，遂提起本件行政訴訟。
二、原告起訴意旨略以：所謂食品廣告詞句涉及人虛偽、誇張或
    療效能之標準何在？其熟讀行政院衛生署網站相關公告及食
    品廣告標示解釋案例216篇，找不到任何相關案例判定「鎮
    定心神、舒緩壓力、鬆緩緊張、平順焦慮」等字眼違法，被
    告應確認判定標準，並訂定法規給予完整之標示案例，不要
    因執行人員判定標準不同，而一改再改的包裝還是違規，俾
    誠實守法之廠商得以生存等語。
三、本件原告起訴時，被告之代表人為張珩，嗣於訴訟中變更為
    宋晏仁，茲據新任代表人具狀聲明承受訴訟，經核無不合，
    應予准許。
四、經查：
    (一)按「經中央主管機關公告指定之食品，應以中文及通用符
      號顯著標示營養成分及含量；其標示方式及內容，並應符
      合中央主管機關之規定。」「對於食品、食品添加物或食
      品用洗潔劑所為之標示、宣傳或廣告，不得有不實、誇張
      或易生誤解之情形。」「食品、食品添加物、食品器具、
      食品容器、食品包裝或食品用洗潔劑，經依第24條規定抽
      查或檢驗者，由當地主管機關依抽查或檢驗結果為下列之
      處分：…三、標示違反第17條、第18條或第19條第1項規
      定者，應通知限期回收改正；屆期不遵行或違反第19條第
      2項規定者，沒入銷毀之。」「違反第19條第1項規定者，
      處新臺幣3萬元以上15萬元以下罰鍰，…」「有下列行為
      之一者，處新臺幣3萬元以上15萬元以下罰鍰；一年內再
      次違反者，並得廢止其營業或工廠登記證照…三、違反中
      央主管機關依…第17條第2項所為之規定者。」食品衛生
      管理法第17條第2項、第19條第1項、第29條第1項第3款、
      第32條第1項前段及第33條第3款分別定有明文。又行政院
      衛生署於88年7月31日衛署食字第88037735號公告「食品
      廣告標示詞句涉及虛偽、誇張或醫藥效能之認定表：一、
      詞句涉及醫藥效能…(四)涉及中藥材之效能者…寧心。…鎮
      心。…」係行政院衛生署本於中央衛生主管機關職權，為
      執行前揭食品衛生管理法第19條之必要而公告之認定基準
      ，俾該機關或下級機關所屬公務員行使職權之依據，核未
      違反法律保留原則，自得予以援用。
    (二)查原告販售之「薰衣草茶」食品外包裝標示：「芳香馥郁
      的薰衣草茶，有鎮定心神、紓解壓力的功效…」「玫瑰花
      茶」食品外包裝標示：「微酸微甜的玫瑰花茶，有鬆緩緊
      張、平順焦慮的功效…」等詞句；另其販售之「薰衣草茶
      」、「玫瑰花茶」及「藍莓果茶」等食品外包裝上有營養
      宣稱，卻未依行政院衛生署公告之「市售包裝食品營養標
      示規範」規定之方式為營養標示，經新竹市衛生局於93年
      7月27日在新竹市○○路5號「屈臣氏商店」貨架上查獲，
      而移送被告處理等情，有前開食品外包裝、新竹市衛生局
      93年7月29日衛食字第0930008933號函及原告委任代理人
      楊惠雯之調查紀錄表附原處分卷可稽，並為原告所不爭，
      堪信為真實。故被告審認原告販售系爭食品外包裝標示述
      及「…有鎮定心神、紓解壓力的功效…有鬆緩緊張、平順
      焦慮的功效…」等詞句，依前揭行政院公告之食品廣告標
      示詞句涉及虛偽誇張或醫藥效能之認定表規定，系爭廣告
      內容整體所傳達消費者之訊息，已涉及中藥材之效能，顯
      有涉及誇大不實或易生誤解之情事，已違反前揭食品衛生
      管理法第19條第1項規定，並審酌原告販賣之前開食品包
      裝尚有前揭營養宣稱但無營養標示，併有違反同法17條第
      2 項規定情事，依同法第第29條第1項第3款、第32條第1
      項及第33條第3款規定，裁處原告新台幣3萬元罰鍰，並命
      系爭違規食品於文到一個月內回收改正，揆諸前揭說明，
      並無不合。再者，原告進口販賣前揭食品，本應注意其包
      裝標示用語或內容有無使消費者產生誤解之虞，竟疏未注
      意而使用前開涉及誇大及易生誤解之詞句，縱無故意，亦
      難謂無過失，依法自應受罰，原告執稱其標示文句並無誇
      大不實，且被告未訂有相關規範以供廠商遵循，原告並已
      將前開商品，應免於裁處罰鍰云云，尚非有據。
五、綜上所述，原處分於法並無違誤，訴願決定予以維持，亦無
    不合，原告仍執前詞，訴請撤銷原處分與訴願決定，為無理
    由，應予駁回。又本件為簡易事件，爰不經言詞辯論逕為判
    決，併予敘明。
據上論結，本件原告之訴為無理由，爰依行政訴訟法第98條第3
項前段，判決如主文。
中　　華　　民　　國　　94　　年　 　7　　月　 19  　 日
                           第四庭  法  官　蕭惠芳
上為正本係照原本作成。
本件以訴訟事件所涉及之法律見解具有原則性者為限，始得於本
判決送達後20日內向本院提出上訴狀並表明上訴理由，如已於本
判決宣示後送達前提起上訴者，應於判決送達後20日內補具上訴
理由（均按他造人數附繕本），且經最高行政法院許可後方得上
訴。
中　　華　　民　　國　　94　　年　 　7　　月　 19  　 日
 　　　　　　　　　　　　     　　 書記官　李淑貞
